臺灣高雄地方法院刑事判決　　　　　 100年度審易字第1721號
公　訴　人　臺灣高雄地方法院檢察署檢察官
被　　　告　薛金排
選任辯護人　林永發律師
上列被告因竊佔案件，經檢察官提起公訴（99年度偵字第30790
號），本院判決如下：
    主  文
薛金排無罪。
    理  由
一、公訴意旨略以：被告薛金排明知高雄縣茄萣鄉○○段1164號
    及1165號土地係屬國有土地，竟意圖為自己不法之利益，基
    於竊佔之犯意，未向事業主管機關財政部國有財產局承租，
    即於民國95年11月2 日起，竊佔上開土地（地號1164號土地
    為1706.08 平方公尺、地號1165號土地為961.09平方公尺）
    ，用以搭建房屋供己居住，且於四周以鐵網圍起，作為個人
    使用之庭園，迄今仍未回復原狀。因認被告涉犯刑法第320
    條第2 項之竊佔罪嫌云云。
二、按犯罪事實應依證據認定之，無證據不得認定犯罪事實；又
    不能證明被告犯罪者，應諭知無罪之判決，刑事訴訟法第15
    4 條第2 項、第301 條第1 項前段分別定有明文。次按犯罪
    事實之認定，應憑證據，如未能發現相當證據，或證據不足
    以證明，自不能以推測或擬制之方法，以為裁判基礎；認定
    不利於被告之事實，須依積極證據，茍積極證據不足為不利
    於被告事實之認定時，即應為有利於被告之認定，更不必有
    何有利之證據；復按認定犯罪事實所憑之證據，無論為直接
    證據或間接證據，其為訴訟上之證明，須於通常一般之人均
    不致於有所懷疑，而得確信其為真實之程度者，始得據之為
    有罪之認定，倘其證明尚未達到此一程度，而有合理性懷疑
    之存在時，即無從為有罪之確信（最高法院40年台上字第86
    號、30年上字第816 號判例意旨參照）。
三、公訴人認被告涉犯上開竊佔犯行，無非係以證人即告訴代理
    人辛旻娟於警詢及偵訊中之證述、土地登記謄本、地籍圖各
    1 份、現場照片4 張資為論據。惟按上訴人向某甲訂購之山
    地，係在某甲竊佔完成以後始行買受，縱上訴人明知某甲係
    竊佔而得，因貪其價廉仍予買受，祇能成立故買贓物罪，與
    收買動產之盜贓初無異致，不能謂其收買行為即為竊佔不動
    產，至收買後之轉賣為處分贓物，亦無另成他罪之理（最高
    法院26年渝上字第1560號判例意旨參照）。查被告明知系爭
    土地係國有土地，由國有財產局負責管理，原使用人並未向
    國有財產局取得合法使用權限，仍於95年許，與原使用人合
    意以120 萬元讓渡系爭土地，並簽立國有土地佔用讓渡書，
    進而於系爭土地上興建建築物，積極與國有財產局要求承租
    系爭土地等情，業據被告自承在卷，並有國有土地佔用讓渡
    書1 份（偵卷第7-8 頁、第12-1 3頁）在卷可參。則被告既
    係自始明知原使用人並無合法使用權限，仍以120 萬元代價
    向原使用人購買系爭土地之使用權，並簽立國有土地佔用讓
    渡書，可見被告自始明知系爭土地係原使用人非法占有國有
    地所得之贓物，仍出資購買，揆諸上開判例意旨，本件被告
    犯行，應成立故買贓物罪，不能單以被告買受系爭土地之行
    為，即以竊佔罪相繩。
四、綜上所述，公訴人所舉之各項證據，尚不足以認定被告所為
    與竊佔罪之成立要件相符，此外又無其他積極證據，足認被
    告有公訴人所指之偽證犯行，既不能證明被告犯罪，自應為
    被告此部分無罪之諭知。
五、辯護人雖為被告辯稱：竊佔罪之追訴權時效依法為20年，縱
    被告係於95年間始簽立國有土地佔用讓渡書，惟被告無權使
    用系爭土地之之佔用期間，應自前手於75年間佔用時起算，
    而前手讓渡系爭土地予被告時，其佔用年限已逾20年，至告
    訴代理人提起本件竊佔告訴時，已逾24年，其追訴權時效已
    逾20年才起訴，追訴權顯罹於時效而消滅，請予免訴判決云
    云。惟本件被告犯行既與竊佔罪之構成要件相違，自無構成
    竊佔罪之可能，辯護人此部分所述，自無庸審酌，附此敘明
    。
據上論斷，應依刑事訴訟法第301 條第1 項，判決如主文。
本案經檢察官李英霆到庭執行職務。
中    華    民    國   100    年    7     月    13    日
                刑事第十庭  法  官   楊珮瑛
以上正本證明與原本無異。
如不服本判決應於收受送達後10日內向本院提出上訴書狀，並應
敘述具體理由；如未敘述上訴理由者，應於上訴期間屆滿後20日
內向本院補提理由書（均須按他造當事人之人數附繕本）「切勿
逕送上級法院」。
中    華    民    國   100    年    7     月    13    日
                             書記官  陳莉庭